【裁判字號】    89,交易,962
【裁判日期】    900130
【裁判案由】    頂替等
【裁判全文】
臺灣高雄地方法院刑事判決                八十八十八十九年度交易字第九六二號
    公  訴  人  臺灣高雄地方法院檢察署檢察官
    被      告  丙○○
右列被告因頂替案件，經檢察官提起公訴（八十九年度偵字第二四三四四號），本院
判決如左：
    主  文
丙○○意圖使犯人隱避而頂替，處有期徒刑肆月，如易科罰金以參佰元折算壹日。
    事  實
一、丙○○明知乙○○於民國八十九年十月二十七日上午十時三十分許，因服用酒類
    後其吐氣所含酒精濃度已達不能安全駕駛動力交通工具之狀況下，亦誤認乙○○
    並無駕駛執照（實因乙○○前因拒繳罰鍰，乃遭主管機關吊扣駕駛執照）騎乘車
    牌號碼ＷＣＣ－六九○號輕型機車，沿高雄市新興區○○○路由東向西行駛，途
    經七賢一路與洛陽街口，因疏未注意且未減速慢行，不慎撞及適時沿洛陽街南向
    北方向行駛之甲○○所騎乘車牌號碼ＡＱＴ－二二七號重機車車身，致甲○○當
    場人車倒地，而受有右肩鎖關節骨折及右手第二、三指擦挫挫傷等傷害。丙○○
    因恐乙○○無照駕駛因而致人受傷等犯行遭警發覺，竟意圖使乙○○隱避，而向
    前來處理之警員蘇文堅聲稱係其駕車肇事。
二、案經高雄市政府警察局新興分局移請臺灣高雄地方法院檢察署檢察官偵查起訴。
    理  由
一、訊據被告丙○○固承認其於上述時地向前來處理之警員蘇文堅聲稱其為車禍肇事
    者等事實，惟矢口否認有頂替之犯罪行為，辯稱：其因認乙○○無駕駛執照，僅
    為規避開乙○○違規駕駛之行政責任，而非頂替乙○○過失傷害犯罪行為云云。
    惟查：
  (一)被告前於警訊、偵查及本院九十年一月二日訊問時均已坦承「‧‧‧因乙○○無
    駕駛執照與行車執照與他人發生車禍會害怕，我基於義氣出面向警方坦承係我與
    他人發生車禍」、「（是乙○○叫你頂罪？）不是，是基於義氣」、「（被告乙○○闖紅燈撞及甲○○所騎乘機車，致甲○○受有右肩鎖骨關節骨折等傷害。被
    告歐建至見乙○○肇事，因知悉乙○○無駕駛執照，為使之隱避，向到場處理警
    員表示是其與甲○○發生車禍？）是」等語明確（參警卷第三頁、偵查卷第六頁
    及本院九十年一月二日審理筆錄），核與同案被告乙○○於警訊及偵查所證述「
    （你有否叫丙○○為你向警方冒稱是丙○○撞到甲○○？）沒有，是丙○○自行
    要替我頂罪的」、「（有叫丙○○替你頂罪？）沒有，他叫我到旁邊去，我不知
    他要作什麼」等情節相符（參警卷第二頁反面、偵查卷第五頁反面）。
  (二)再查被害人甲○○因受同案被告乙○○前述撞擊，致其當場人車倒地，受有右肩
    鎖關節骨折及右手第二、三手指擦傷等傷情，亦有診斷證明書一紙在卷可證，而
    觀被害人甲○○所受前述傷情，均屬外傷，且其中手指擦傷更屬皮肉傷，以肉眼
    顯然可見。故此，被告理應知悉被害人甲○○已因同案被告乙○○前述車禍肇事
    行為導致受傷，則被告於前往處理警員蘇文堅訊問何人所肇事時，既自承為其為
    肇事者，其主觀除為隱避同案被告乙○○無照駕駛違反行政相關規定之行為外，
    更應包含隱避同案被告乙○○過失傷害犯行。
  (三)末查同案被告乙○○確因前揭過失傷害犯行，經台灣高雄地方法院檢察官偵查起
    訴，嗣因被害人甲○○於本院審理中撤回該過失傷害之告訴，本院方為不受理判
    決之諭知，亦有該案判決書一份附卷可稽。
  (四)綜上所述，被告頂替犯行，事證明確，所辯無非卸責之詞，犯行堪以認定。
二、核被告所為係犯刑法第一百六十四條第二項之頂替罪。本院審酌被告素行雖然良
  好，惟僅因朋友道義竟為頂替犯行，誤導國家司法權之行使，且犯後並未承認犯
    行等一切情狀，量處如主文所示之刑，並諭知易科罰金之折算標準，以資警惕。
據上論斷，應依刑事訴訟法第二百九十九條第一項前段，刑法第一百六十四條第二項
、第四十一條，罰金罰鍰提高標準條例第一條前段、第二條，判決如主文。
中      華      民      國    九十      年      一      月     三十     日
                                  臺灣高雄地方法院交通法庭
                                      法    官  張 維 君
右正本證明與原本無異。
如不服本判決，應於判決送達後十日內，向本院提出上訴狀。
                                      書 記 官  趙 美 玲
中      華      民      國      九十      年      一      月    三十    日
附錄本判決論罪科刑參考法條：
刑法第一百六十四條：
藏匿犯人或依法逮捕拘禁之脫逃人或使之隱避者，處二年以下有期徒刑、拘役或五百
元以下罰金。
意圖犯前項之罪而頂替者，亦同。


司法院資訊處製作；財團法人民間司法改革基金會備份。
